【裁判字號】    90,停,60
【裁判日期】    900824
【裁判案由】    聲請停止執行
【裁判全文】
臺北高等行政法院裁定                                  九十年度停字第六○號
    聲  請  人  甲○○
    相  對  人  考選部
    代  表  人  劉初枝部長）.
    訴訟代理人  乙○○
右當事人間因八十九年專門職業及技術人員高等考試醫師類科考試試題答案疑義事件
，聲請人聲請停止相對人九十年三月五日選題字第○九○○○○○一二三號書函之執
行，本院裁定如左：
    主  文
聲請駁回。
聲請程序費用由聲請人負擔。
    理  由
一按原處分之執行，將發生難於回復之損害，且有急迫情事者，當事人得聲請行政法
  院裁定停止執行，行政訴訟法第一百十六條第二項前段規定甚明。上開規定之立法
  目的，乃因行政機關之處分，在依法撤銷或變更前，具有執行力，原則上不因提起
  行政訴訟而停止執行，惟於行政訴訟繫屬中，如原處分之執行將發生難於回復之損
  害，且有急迫情事者，自應授權行政法院得依原告之聲請，以裁定停止執行，俾兼
  顧原告或利害關係人之利益。所謂原處分之執行，乃指行政處分之執行而言。又所
  謂行政處分，依訴願法第三條第一項及行政程序法第九十二條第一項規定，係指行
  政機關就公法上具體事件所為之決定或其他公權力措施而對外直接發生法律效果之
  單方行政行為，亦即行政主體基於職權，就具體事件，所為發生公法上法律效果之
  單方行政行為而言。行政機關所為單純事實之陳述（或事實通知）或理由之說明，
  既不因該敘述或說明而生何法律上之效果者，自非行政處分，人民即不得對之提起
  行政訴訟，最高行政法院（八十九年七月一日改制前為行政法院）四十四年度判字
  第十八號、六十二年度裁字第四十一號著有判例可資參考。而行政訴訟法第一百十
  六條第二項前段既明定行政法院得依聲請裁定停止執行，自需對於具有執行力之行
  政處分，亦即得作為行政爭訟標的者，方得聲請行政法院裁定停止執行；倘無具有
  執行力之行政處分存在或對於不得為爭訟標的之非行政處分聲請裁定停止執行，即
  與上開規定停止執行之要件不符。
二本件聲請人聲請意旨略謂：其參加民國（以下同）八十九年專門職業及技術人員高
  等考試醫師類科考試，僅差○‧四二分未獲錄取，於本項考試試題疑義受理期間，
  即就本項考試「內科學」科目第五題、第二十題、「外科學」科目第二十一題、第
  五十五題及「公共衛生學」科目第七題等試題答案提出疑義，經相對人依國家考試
  試題疑義處理辦法規定之程序處理結果，決定仍維持原正確答案，爰再次公告答案
  ，並於九十年三月五日以選題字第○九○○○○○一二三號書函答復聲請人略以：
  「台端所詢有關八十九年專門職業及技術人員高等暨普通考試試題疑義案，經洽詢
  命題（審查）委員釋復並經本考試試題疑義會議決議，詳如附件。」等語。嗣聲請
  人復於同年月十二日及二十九日就「內科學」科目第五題、第二十題、「外科學」
  科目第二十一題、第二十五題、第五十四題、第五十五題及「公共衛生學」科目第
  七題等試題答案疑義之處理結果，表示不服，請求重新檢討並更改答案，相對人以
  試題疑義之處理程序極為審慎嚴謹，且依前開試題疑義處理辦法規定同一道試題疑
  義之提出以一次為限，不予受理，分別於九十年三月二十一日及同年四月六日以選
  題字第○九○○○○一八三二號書函及第○九○○○○二二四七號書函復知聲請人
  。聲請人仍不服「內科學」科目第五題、第二十題、「外科學」科目第二十一題、
  第五十五題及「公共衛生學」科目第七題維持原答案，於九十年四月十六日向考試
  院提起訴願，遭九十年七月十八日（九十）考台訴決字第○五二號決定駁回，並提
  起行政訴訟在案。茲聲請人欲於九十年八月二十四日報名截止前，報名參加一年一
  度之精神科專科醫師甄審筆試及口試，惟因上項考試未獲錄取，致無法繳交報名應
  繳之醫師證書。聲請人所提疑義之證據皆屬原文教科書，未必無勝訴之希望，未來
  即使勝訴而溯自原放榜日醫師證書生效，亦無法彌補或救濟。因報名截止在即，為
  免發生難以回復之損害，請准予裁定停止部分原處分（保留聲請人之考試權）之執
  行等語。
三經查，相對人依公務人員考試法施行細則第十三條及專門職業及技術人員考試法施
  行細則第九條規定訂定公布「國家考試試題疑義處理辦法」，該辦法第二條第一項
  規定：「應考人對筆試試題或公布之測驗式試題答案（以下簡稱答案）如有疑義，
  應於該次考試全部筆試完畢之次日起七日內（郵戳為憑），以書面向考選部或受委
  託辦理試務機關申請；同一道試題以提出一次為限。」應考人所提疑義經相對人依
  該辦法第四條、第五條確認處理後，既不得再就同一道試題提出疑義，核其性質僅
  係單純事實之通知或理由之說明，既不因該通知而生何法律上之效果，非行政處分
  ，不具執行力，自不得聲請停止執行。相對人就聲請人提出考試試題疑義，以九十
  年三月五日以選題字第○九○○○○○一二三號書函答復略以：「台端所詢有關八
  十九年專門職業及技術人員高等暨普通考試試題疑義案，經洽詢命題（審查）委員
  釋復並經本考試試題疑義會議決議，詳如附件。」等語，應僅係單純事實之通知或
  理由之說明，不生何法律上之效果，非屬行政處分。原告就不具執行力之非行政處
  分聲請本院裁定停止執行，揆諸首揭規定及說明，核與上開規定停止執行之要件不
  符，不應准許。
三依行政訴訟法第一百零四條、民事訴訟法第九十五條、第七十八條，裁定如主文。
中    華    民    國      九十      年      八        月    二十四      日
                    臺 北 高 等 行 政 法 院  第 二 庭
                                審 判 長 法  官  王 立 杰
                                         法  官  黃 本 仁
                                         法  官  陳 雅 香
右為正本係照原本做成。
如不服本裁定，應於送達後十日內，向本院提出抗告狀（須按他造人數附繕本）。
中      華      民      國     九十     年      八      月    二十五    日
                                         書記官  鄭 聚 恩


司法院資訊處製作；財團法人民間司法改革基金會備份。
